臺灣高等法院刑事判決
109年度上訴字第380號
上  訴  人  
即  被  告  李大均

                    籍設新北市○○區○○路0號（新北○○○○○○○○）

選任辯護人  楊愛基律師
上列上訴人因毒品危害防制條例案件，不服臺灣新北地方法院10
8年度訴字第425號，中華民國108年12月4日第一審判決（起訴案
號：臺灣新北地方檢察署108年度偵字第9702號），提起上訴，
本院判決如下：
    主  文
原判決撤銷。
李大均犯如附表編號一、二所示之罪，均累犯，各處如附表編號
一、二所示之宣告刑及沒收。應執行有期徒刑肆年。
    事  實
一、李大均明知甲基安非他命屬毒品危害防制條例列管之第二級
    毒品，依法不得販賣，竟意圖營利，基於販賣第二級毒品甲
    基安非他命之犯意，以門號0000000000號行動電話與顏可祥
    所使用之門號0000000000號行動電話聯繫，並於附表編號一
    、二所示之時間、地點，販賣如附表各該編號所示金額、數
    量之第二級毒品甲基安非他命予顏可祥而完成交易。嗣經警
    對李大均所持用之上開行動電話進行通訊監察，於108年1月
    30日22時15分許，在新北市○○區○○路0段000號前拘提李大鈞
    到案，並扣得上開販賣毒品所用之門號0000000000號行動電
    話1支（含SIM卡1張），而悉上情。
二、案經臺灣新北地方檢察署檢察官指揮內政部警政署國道公路
    警察局移送後偵查起訴。
    理  由
壹、證據能力
    本判決認定事實所引用之供述及非供述證據，並無證據證明
    係公務員違背法定程序所取得，且經檢察官、上訴人即被告
    李大鈞（下稱被告）及其選任辯護人均同意有證據能力（見
    本院卷第103至104頁），本院審酌該等證據資料製作時之情
    況，亦無違法不當及證明力明顯過低之瑕疵，認作為證據應
    屬適當，依刑事訴訟法第158條之4反面解釋及第159條至第1
    59條之5規定，均有證據能力。
貳、實體部分
一、認定犯罪事實所憑證據及理由
  ㈠上揭犯罪事實，業據被告於警詢、偵查及本院審理時坦承不
    諱（見偵卷第14至22頁、第127頁，本院卷第102至103頁、
    第142頁、第151頁），核與證人顏可祥於偵查中具結證稱：
    （檢察官提示門號0000000000，於107年12月4日下午5時48
    分、8時11分、11時36分，11時54分、107年12月5日0時48分
    通訊監察譯文）是我跟被告購買安非他命的通話内容，當時
    是以2,000元購買不到1公克之甲基安非他命，交易地點是海
    山國中門口，是一手交錢一手交貨；（檢察官提示門號0000
    000000，於107年12月7日下午5時19分、8時12分、11時24分
    通訊監察譯文）是我向被告購買甲基安非他命，以3,900元
    購買甲基安非他命，交易地點是在臺北市酒泉街的OK便利商
    店，當時是被告先給我毒品，錢之後再匯等語大致相符（見
    偵卷第115至119頁），並有被告之通聯調閱查詢單1紙、被
    告持用之門號0000000000通訊監察譯文1份、監視器錄影畫
    面翻拍照片24張在卷可稽（見他字卷第17頁，偵卷第51至59
    頁、第76至87頁）及0000000000行動電話1支（含SIM卡1張
    ）扣案足憑。被告上揭任意性之自白核與事實相符，堪以採
    信。至於證人顏可祥於原審作證時曾改稱是與被告合資購買
    云云，但此非但與其於偵查中之證述及上開監聽譯文之內容
    不符，亦與被告於警詢、偵查及本院審理時之供述不合，其
    於原審時所證應係附和被告當時之辯解而為迴護被告之詞，
    無可採信。
  ㈡販賣第二級毒品係嚴重違法行為，無法公然為之，有其獨特
    販售通路及管道，本無公定價格，並可任意分裝、增減其份
    量，每次買賣之價量，可能隨時依雙方關係之深淺、資力、
    需求程度及對行情之認知、貨源是否充裕、查緝是否嚴密等
    等，為各種不同之風險評估、機動調整而異其標準，非可一
    概而論，買受毒品之人通常亦難以探知販毒者賺取利潤幾何
    。是販賣毒品之利得，除販毒者就每次販入或賣出之毒品價
    格、數量及純度等項，俱臻詳記載成本利得並明確供述外，
    委難察得實情。然因毒品非但對個人身心戕害甚鉅，對社會
    秩序亦潛藏有高度危險，治安機關對於販賣毒品之犯罪行為
    ，莫不嚴加查緝，各傳播媒體對於政府大力掃毒之決心與行
    動亦再三報導，致毒品取得不易，物稀價昂，苟無利可圖，
    自無甘冒刑事訴追風險而將價格昂貴、取得不易之毒品無端
    供應他人之理。被告於偵查中及本院審理時坦承本案販賣毒
    品有獲利之情形，堪認被告於附表編號一、二 交付第二級
    毒品甲基安非他命予證人顏可祥並收取價金之行為，主觀上
    確有營利意圖。
  ㈢綜上，本案事證明確，被告犯行洵堪認定，應依法論科。
二、論罪科刑及撤銷原判決之理由
  ㈠核被告所為，均係犯毒品危害防制條例第4條第2項之販賣第
    二級毒品罪（共2罪）。被告因販賣而持有第二級毒品甲基
    安非他命之低度行為，各為販賣之高度行為所吸收，不另論
    罪。被告所犯上開2罪，犯意各別，行為互殊，應予分別處
    罰。
　㈡刑之加重、減輕事由
  ⒈累犯加重
　　被告(1)前因施用毒品案件，經臺灣新北地方法院（下稱新
    北地院）以98年度訴字第2829號判處有期徒刑9月（共2罪）
    、5月（共2罪），經本院以98年度上訴字第4511號上訴駁回
    確定；(2)又因施用毒品案件，經新北地院以98年度簡字第6
    960號判處有期徒刑6月確定；(3)再因施用毒品案件，經新
    北地院以98年度訴字第3901號判處有期徒刑8月（共2罪）、
    4月（共2罪）確定，上開(1)(2)(3)所處罪刑，經同法院以1
    01年度聲字第1378號裁定應執行有期徒刑3年10月（有期徒
    刑期間101年3月10日至105年1月9日、下稱甲刑）；(4)復因
    施用毒品案件，經新北地院以99年度訴字第883號判處有期
    徒刑10月、5月，經本院以99年度上訴字第2627號上訴駁回
    確定；(5)另因槍砲、施用毒品等案件，經新北地院以101年
    度訴緝字第61、62號判處有期徒刑9月、7月（併科罰金新臺
    幣3萬元）、5月確定，上開(4)(5)所處罪刑，經同法院以10
    1年度聲字第5862號裁定應執行有期徒刑2年6月確定（有期
    徒刑期間105年1月10日至107年7月9日、下稱乙刑）；(6)又
    因施用毒品案件，經臺灣宜蘭地方法院以101年度訴字第365
    號判處有期徒刑10月、6月，應執行有期徒刑1年1月確定（
    有期徒刑期間107年7月10日至108年8月9日、下稱丙刑），
    被告於101年3月10日入監接續執行前揭甲、乙及丙刑，於10
    6年8月1日縮短刑期假釋出監併付保護管束（接續執行罰金
    易服勞役，於106年8月30日出監），此有本院被告前案紀錄
    表在卷可稽。被告前開接續執行之案件雖併同為假釋刑期計
    算之基礎，然甲、乙及丙刑係分別獨立、接續執行之關係，
    是被告於106年8月1日假釋出監時，甲刑之有期徒刑3年10月
    部分，業於105年1月9日生執行完畢之效力，故被告於5年以
    內故意再犯本件有期徒刑以上之各罪，均為累犯。又依司法
    院釋字第775號解釋文及解釋理由，於現行刑法第47條第1項
    規定修正之前，法院應斟酌個案情形，裁量是否依該規定加
    重最低本刑。爰審酌被告本案所犯販賣毒品案件，與其前所
    犯施用毒品案件之類型、罪質相似，被告前因施用毒品經法
    院論罪科刑及執行完畢，仍未戒除毒癮，甚而從事販賣毒品
    犯罪，顯見被告未悛悔改過，符合累犯者有其特別惡性及對
    刑罰反應力薄弱之立法理由，就其所犯之罪之最低本刑予以
    加重，尚不致使其所受之刑罰超過其所應負擔之罪責，而造
    成對其人身自由過苛之侵害，除法定刑無期徒刑部分不得加
    重外，皆應依刑法第47條第1項加重其刑。
　⒉依毒品危害防制條例第17條第2項減輕其刑
　　按毒品危害防制條例第17條第2項規定：「犯第4條至第8條
    之罪於偵查及審判中均自白者，減輕其刑。」被告於偵查及
    本院審判中，就其各次被訴販賣第二級毒品犯行皆坦承自白
    ，俱如上述，均應依毒品危害防制條例第17條第2項之規定
    減輕其刑。且刑有加重及減輕之事由，除無期徒刑依法不得
    加重外，餘均依法先加後減之。
　⒊本件無毒品危害防制條例第17條第1項之適用
　　按毒品危害防制條例第17條第1項所稱「供出毒品來源」，
    依該條項文義及立法目的解釋，係指供出與其所犯罪有關之
    「本案毒品來源」而言。所謂「供出毒品來源，因而查獲」
    ，必以被告所稱供應自己毒品之人與嗣後查獲之其他正犯或
    共犯間，具有關聯性，始稱充足。具體以言，必須所供出之
    毒品來源，與其被訴之各該違反毒品危害防制條例犯行有直
    接關聯者，始得減免其刑，並非漫無限制。若被告所供出之
    毒品來源與其所犯之本案無關，而係另案犯罪之毒品來源，
    縱警方因而查獲他案之正犯或共犯，祇能就該另案依上述規
    定減輕或免除其刑，尚不能就與其供出毒品來源無關之本案
    予以減輕或免除其刑（最高法院104年度台上字第1690號判
    決、108年度台上字第155號判決意旨參照）。查警方因被告
    提供具體情資，報請臺灣新北地方檢察署檢察官指揮偵辦，
    於108年8月25日拘捕游順德到案，並移送臺灣新北地方檢察
    署檢察官偵辦在案，固有內政部警政署國道公路警察局109
    年3月10日國道警刑字第1090001292號函暨其所附刑事案件
    報告書在卷可佐（見本院卷第121頁、第131至134頁）。然
    依該報告書所載，係移送游順德涉嫌販賣第一級毒品，且被
    告於該案係證稱於107年12月26日向「陸哥」游順德購買甲
    基安非他命等語，其購入毒品之時間已在本案附表編號ㄧ、
    二交易日之後，並非本案之毒品來源事實，揆諸上揭說明，
    不符毒品危害防制條例第17條第1項減免其刑之規定。被告
    雖無毒品危害防制條例第17條第1項供出毒品來源減免其刑
    規定之適用，但其既提供具體有效之情資使警方得據以報請
    檢察官指揮偵辦並依法實施通訊監察而查獲游順德販賣毒品
    予他人之犯行，協助防制毒品擴散、氾濫，仍得於審酌犯後
    態度時一併斟酌。
  ㈢原審以本案事證明確，予以論罪科刑，固非無見，惟查：被
    告於偵查中曾自白犯行，於原審時雖未自白，但上訴後於本
    院審理時坦承全部犯行，仍符合毒品危害防制條例第17條第
    2項之規定減輕其刑。原審未及審酌上情而為刑之量處，容
    有未洽。被告上訴請求依毒品危害防制條例第17條第2項規
    定減輕其刑，為有理由，應由本院依法將原判決撤銷改判。
　㈣爰以行為人之責任為基礎，審酌被告既知第二級毒品甲基安
    非他命足以戕害人之身體健康，一經染毒，極易成癮，竟仍
    為圖己利，漠視法令禁制而販賣甲基安非他命，助長施用毒
    品惡習，所為應予非難；兼衡其犯罪之動機、目的、手段，
    本案附表編號一、二所示販賣毒品之數量不多，獲利不高，
    暨其犯後於偵查及本院審理時坦承犯行，並提供具體有效之
    情資使警方查獲游順德販賣毒品予他人之犯行，實已有助防
    制毒品氾濫或更為擴散，堪認有自省悔悟之態度，並參酌其
    自陳國中畢業之智識程度，已婚、育有2名子女、從事玻璃
    工之家庭生活狀況等一切情狀，分別量處如附表編號一、二
    宣告刑欄所示之刑。又關於定應執行刑部分，被告所犯均為
    販賣第二級毒品甲基安非他命，購毒者相同，時間相近，手
    段相似，斟酌被告所犯上開各罪責任非難重複程度及對全體
    犯罪為整體之非難評價，暨前述各罪定應執行刑之外部界限
    （即各宣告刑中刑期最長之有期徒刑3年8月以上，各刑合併
    之刑期有期徒刑7年4月以下），定其應執行之刑為有期徒刑
    4年。
　㈤沒收
  ⒈扣案之行動電話1支（搭配門號0000000000號SIM卡1張），為
    被告所有供於附表編號一、二與證人顏可祥聯繫毒品交易之
    用，業據被告坦認在卷，並有前揭通聯調閱查詢單、通訊監
    察譯文附卷可參，應依毒品危害防制條例第19條第l項，於
    其所犯附表編號一、二所示罪刑下宣告沒收。
  ⒉如附表編號一、二所示被告與證人顏可祥交易第二級毒品之
    價金新臺幣（下同）2,000元、3,900元，被告已如數收取，
    業據被告於原審審理中供述明確（見原審卷第418頁），雖
    未扣案，仍應依刑法第38條之1第1項前段，分別於其附表編
    號一、二所示罪刑下宣告沒收，並於全部或一部不能沒收或
    不宜執行沒收時，依同條第3項追徵其價額。
據上論斷，應依刑事訴訟法第369條第1項前段、第364條、第299
條第1項前段，毒品危害防制條例第4條第2項、第17條第2項、第
19條第1項，刑法第11條、第47條第1項、第51條第5款、第38條
之1第1項前段、第3項，判決如主文。
本案經檢察官楊唯宏提起公訴，檢察官黃建麒到庭執行職務。
中　　華　　民　　國　　109 　年　　4 　　月　　28　　日
                  刑事第六庭  審判長法　官  劉方慈
                                    法　官  朱嘉川
                                    法　官  許曉微
以上正本證明與原本無異。
如不服本判決，應於收受送達後20日內向本院提出上訴書狀，其
未敘述上訴之理由者並得於提起上訴後20日內向本院補提理由書
（均須按他造當事人之人數附繕本）「切勿逕送上級法院」。
                                    書記官  徐仁豐
中　　華　　民　　國　　109 　年　　4 　　月　　28　　日
附錄：本案論罪科刑法條全文
毒品危害防制條例第4條
製造、運輸、販賣第一級毒品者，處死刑或無期徒刑；處無期徒
刑者，得併科新臺幣 2 千萬元以下罰金。
製造、運輸、販賣第二級毒品者，處無期徒刑或 7 年以上有期
徒刑，得併科新臺幣 1 千萬元以下罰金。
製造、運輸、販賣第三級毒品者，處 7 年以上有期徒刑，得併
科新臺幣 7 百萬元以下罰金。
製造、運輸、販賣第四級毒品者，處 5 年以上 12 年以下有期
徒刑，得併科新臺幣 3 百萬元以下罰金。
製造、運輸、販賣專供製造或施用毒品之器具者，處 1 年以上
7 年以下有期徒刑，得併科新臺幣 1 百萬元以下罰金。
前五項之未遂犯罰之。
【附表】
編號 販賣對象 時間/ 地點 毒品數量 金額（新臺幣） 宣  告  刑 沒      收 一 顏可祥 107年12月5日0時48分後10分鐘於新北市板橋區海山國中門口 不足1公克之甲基安非他命 2,000元 李大均販賣第二級毒品，累犯，處有期徒刑參年捌月。 扣案之行動電話壹支（內含○○○○○○○○○○號門號SIM卡壹張）沒收；未扣案之犯罪所得新臺幣貳仟元沒收，於全部或一部不能沒收或不宜執行沒收時，追徵其價額。 二 顏可祥 107年12月7日23時38分許，在臺北市大同區酒泉街上之OK便利商店內 重約3.5公克之甲基安非他命 3,900元 李大均販賣第二級毒品，累犯，處有期徒刑參年捌月。 扣案之行動電話壹支（內含○○○○○○○○○○號門號SIM卡壹張）沒收；未扣案之犯罪所得新臺幣參仟玖佰元沒收，於全部或一部不能沒收或不宜執行沒收時，追徵其價額。